最　高　行　政　法　院　裁　定　　　　　　　　　　九十三年度裁字第五三一號
　　抗　告　人　甲○○
　　　　　　　（袁仁銀）
　　　　　　　　　　　　　　　送達處所：台北郵政二之一七一號信箱
右抗告人因與相對人國防部軍事情報局間有關國防事務事件，對於中華民國九十二年
一月十三日臺北高等行政法院九十年度訴字第四六九三號裁定，提起抗告，本院裁定
如左︰
　　主  文
抗告駁回。
抗告訴訟費用由抗告人負擔。
　　理  由
一、按「人民因中央或地方機關對其依法申請之案件，於法令所定期間內應作為而不
    作為，認為其權利或法律上利益受損害者，經依訴願程序後，得向高等行政法院
    提起請求該機關應為行政處分或應為特定內容之行政處分之訴訟。人民因中央或
    地方機關對其依法申請之案件，予以駁回，認為其權利或法律上利益受違法損害
    者，經依訴願程序後，得向高等行政法院提起請求該機關應為行政處分或應為特
    定內容之行政處分之訴訟。」行政訴訟法第五條定有明文，是提起課予義務之訴
    訟，須以經過訴願為其前提，其未經過訴願程序，遽行提起行政訴訟，自非法之
    所許。復按「公法上之爭議，除法律別有規定外，得依本法提起行政訴訟。」「
    訴訟事件不屬行政法院之權限者、起訴不合程式或不備其他要件者，行政法院應
    以裁定駁回之。」分別為行政訴訟法第二條、第一百零七條第一項第一款、第十
    款所明文規定。復按冤獄賠償，由原不起訴處分或判決無罪機關管轄，冤獄賠償
    法第四條第一項定有明文，是依冤獄賠償法請求國家賠償所生公法上爭議，應由
    刑事法院或檢察署管轄，不屬行政法院之權限。
二、本件抗告人因請求補發薪俸事件，前以其為國防部前第二廳外勤班中尉學員，於
    民國四十三年至四十六年間，因涉及匪諜案被移送前台灣省保安司令部偵辦，經
    三年餘查證，處分不起訴，無罪開釋，為請求補發四十三年七月十四日至四十六
    年十一月十五日止任中尉期間之薪俸，於八十五年五月起多次向國防部情報參謀
    次長室陳情，而未獲處理，認該室於法定期限內應作為而不作為，損害其權益云
    云，向國防部訴願審議委員會提起訴願，案經訴願決定：「本件請求補發薪俸事
    件，由權責機關於收受決定書之次日起二十日內，為適法之處分。」嗣經國防部
    將本案交由權責機關即相對人國防部軍事情報局處理，相對人於九十年五月二十
    四日，作出否准之處分，而抗告人對該處分迄未提出訴願，此有國防部九十年三
    月二日八十九年鎔鉑訴字第一八七號訴願決書、相對人國防部軍事情報局九十年
    五月二十四日（九○）品祥字第○九○九九號函及國防部九十年十二月十一日（
    九○）鎔鉑字第○○○八一四號函等影本附卷可稽。茲抗告人未經訴願程序，即
    逕向原審法院提起訴訟，請求命相對人發給自四十三年七月十四日起至四十六年
    十一月十五日止之薪俸，依首揭規定及說明，顯非合法。次查，抗告人以其被訴
    匪諜案件，業經前台灣省保安司令部偵查三年餘後，為不起訴處分，抗告人失去
    自由一千二百十五天，爰請求冤獄賠償新台幣（以下同）六百零七萬五千元云云
    ，惟依首開規定及說明，抗告人應向原不起訴處分機關聲請冤獄賠償，自不得提
    起行政訴訟。又抗告人請求相對人給付薪俸共計二千七百零四萬元，除前述四十
    三年七月十四日起至四十六年十一月十五日止之部分外，另請求四十六年十一月
    十六日起至九十一年止之薪俸，此部分抗告人並未向相對人提出申請，因事涉主
    管機關是否同意抗告人復職之裁量權行使及前提要件，抗告人未經行政程序即逕
    向原審法院提起行政訴訟，亦非合法。原審法院因而為抗告人敗訴之裁定，依首
    開規定及說明，尚無違背法令。抗告意旨仍執陳詞指摘原裁定違誤，聲明廢棄。
    核屬抗告人憑其主觀法律見解之歧異，斤斤指摘，均無足取。從而本件抗告意旨
    為無理由，應予駁回。
三、依行政訴訟法第二百七十二條、第一百零四條、民事訴訟法第九十五條、第七十
    八條，裁定如主文。
中　　華　　民　　國　　九十三　　　年　　　五　　　　月　　 十三 　　　日
                    最 高 行 政 法 院  第 四 庭
                                審 判 長 法  官　　　徐　樹　海
                                         法  官      鄭  淑  貞
                                         法  官　　　高　啟　燦
                                         法  官　　　吳　錦　龍
                                         法  官　　　林　茂　權
右  正  本  證  明  與  原  本  無  異
　　　　　　　　　　　　　　　　　　　　 法院書記官　吳  玫  瑩
中　　華　　民　　國　　九十三　　　年　　　五　　　　月　　　十三　　　日
